【裁判字號】    97,交上訴,60
【裁判日期】    970527
【裁判案由】    公共危險等
【裁判全文】
臺灣高等法院刑事判決                97年度交上訴字第60號
上  訴  人
即  被  告  丙○○
上列上訴人因公共危險等案件，不服臺灣桃園地方法院96年度交
訴字第89號，中華民國97年2月1日第一審判決（起訴案號：臺灣
桃園地方法院檢察署96年度偵字第10045號），提起上訴，本院
判決如下：
    主  文
上訴駁回。
丙○○緩刑參年。
    事  實
一、丙○○於民國（下同）96年2月6日上午，駕駛車牌號碼SB－
    4639 號自用小客車，沿桃園縣桃園市○○路由桃園市往大
    竹方向行駛，嗣於同日上午9時45分許，行經與大興西路之
    交岔路口，欲右轉進入大興西路時，本應注意右側直行車輛
    動態並讓其先行，而依當時天候晴，路面乾燥無缺陷、無障
    礙物，且視距良好，並無不能注意之情事，竟疏未注意即貿
    然右轉，適有甲○○騎乘車牌號碼HYZ－756號重型機車搭載
    乙○○○亦沿永安路往大竹方向直行並行駛至該處，因未及
    閃避而與丙○○所駕駛之上開車輛發生碰撞，致甲○○、乙○○○因而人車倒地，甲○○受有左胸壁挫傷、左手肘擦傷
    、左腳踝撕裂傷；乙○○○受有左膝、左手肘多處擦傷等傷
    害。詎丙○○於肇事後，竟未停車察看或對甲○○、乙○○○施以救護，即駕車逃逸。嗣因路人見狀，記下丙○○所駕
    駛車輛之車牌號碼並報警處理後，始為警循線查悉上情。
二、案經甲○○、乙○○○訴由桃園縣政府警察局桃園分局報請
    臺灣桃園地方法院檢察署檢察官偵查後提起公訴。
    理  由
壹、程序事項：
    本件認定犯罪事實所引用之本件卷內所有卷證資料（包含文
    書證據、物證等證據），並無證據證明係公務員違背法定程
    序所取得，且被告於本院審理終結前就卷內所有之卷證資料
    之證據能力均表示無意見，且卷內之文書證據，亦無刑事訴
    訟法第159 條之4 之顯有不可信之情況與不得作為證據之情
    形，則依刑事訴訟法第159 條之5 之規定，本件認定犯罪事
    實所引用之本件卷證所有文書證據、物證等證據，均有證據
    能力。
貳、實體事項：
一、被告丙○○於本院審理時已坦承上開犯行，於原審亦不否認
    確有於上開時、地，駕車與告訴人甲○○、乙○○○騎乘機
    車發生碰撞，並致甲○○、乙○○○受有上揭所述之傷害，
    惟否認有何過失傷害及肇事逃逸之犯行，辯稱：當日其駕車
    行經永安路與大興西路交岔口，欲右轉進入大興西路時，即
    有看見告訴人甲○○騎乘機車行駛於其右方，其為避免發生
    碰撞，乃先將所駕駛之車輛向永安路之內側車道偏行，以拉
    長其與甲○○之機車之距離，待進入交岔路口後，再右轉進
    入大興西路之內側車道，係甲○○自行騎乘機車撞向其所駕
    駛之車輛，其當無過失可言；又其於轉彎後，由後照鏡並未
    見到任何異狀，其乃認為並未與何人發生碰撞而肇事，始未
    停車即逕行離去，並非故意逃逸云云，惟查：
  (一)被告駕車行經上開交岔路口，未注意右側直行車輛動態並讓
    證人甲○○先行，即貿然右轉等情，業據證人甲○○於原審
    審理中具結證稱：我當時以20至30公里之時速騎乘機車搭載
    證人乙○○○直行於永安路，突然被告駕駛之車輛由我左後
    方超越渠機車，在渠機車前方後右轉，我來不及煞車即遭被
    告駕駛車輛之右後門拖倒，而倒地時只覺一陣天昏地暗，經
    路人扶起始發現左腳有受傷流血，而被告是時並未停車察看
    ，係路人見狀將被告駕駛車輛之車牌號碼記下後交由警方等
    語，與證人乙○○○在原審審理中具結證述：我當時係由證
    人甲○○騎車機車所搭載，靠右直行於永安路外側車道，本
    來並未見到被告所駕駛之車輛，係行至與大興西路之交岔路
    口時，突見被告之車輛由我乘坐機車之左後方超越我後，在
    機車之前方右轉，並將我所乘坐之機車撞倒，且未停車即繼
    續行駛，係路人將我及證人甲○○扶起，而被告駕駛車輛之
    車牌號碼亦係由他人記下交給警方等語相符，自堪信為真實
    。
  (二)按汽車行駛至交岔路口欲轉彎者，其轉彎車應讓直行車先行
    ，道路交通安全規則第102條第1項第7款定有明文。被告駕
    車欲右轉彎未讓證人甲○○騎乘之機車先行一節已如上述，
    再參以被告供稱：其於右轉前即有看到證人甲○○所騎乘之
    機車，為避免發生碰撞始先往永安路之內側車道偏行後，再
    於交岔路口右轉進入大興西路等語，則既其已注意後方有直
    行之來車，本即應減速慢行，待直行車通過後始得右轉，而
    非加速超越直行車，並先向內側車道偏行後，待進入交岔路
    口後始在中心遽然右轉，又依當時天候晴，路面乾燥無缺陷
    、無障礙物，且視距良好，並無不能注意之情事，竟疏未注
    意即貿然右轉，其駕車具有過失之情，至為灼然。臺灣省桃
    園縣區車輛行車事故鑑定委員會亦同此認定，有該委員會96
    年5月31日桃縣行字第0965201479號函所附桃縣鑑960268 號
    鑑定意見書1份在卷可稽。又證人甲○○、乙○○○因被告
    之過失行為而人車倒地，並分別受有左胸壁挫傷、左手肘擦
    傷、左腳踝撕裂傷及左膝、左手肘多處擦傷等傷害之情，亦
    有敏盛綜合醫院診斷證明書2紙在卷可稽，併與被告之過失
    行為間具有相當因果關係，是被告駕車因過失致證人甲○○
    、乙○○○受有上揭傷害一節，自堪以認定。被告於原審辯
    稱，係甲○○自行騎乘機車，撞向其所駕駛之車輛，伊無過
    失云云，即顯屬事後卸責之詞，不足採信。
  (三)承上所述，被告駕車與證人甲○○騎乘之機車發生碰撞，造
    成證人甲○○、乙○○○受有上揭傷害後，未下車救護即逕
    行駕車離去，係由路人記下被告車號後交由員警之情，亦據
    證人甲○○、乙○○○於本院審理中具結屬實，則被告駕駛
    動力交通工具，肇事致人受傷逃逸一節，亦堪認定。被告於
    原審雖辯稱，伊由後照鏡並未看到異狀始行離去，並無逃逸
    之故意云云，惟亦供稱，伊所駕駛之車輛於轉彎之際確有感
    覺到車輛右後方有被撞擊所產生震動，再參以其於原審供述
    ，於右轉前即有見到證人甲○○所騎乘之機車直行於其右方
    ，為避免碰撞始在交岔路口中心右轉等語，則被告於轉彎前
    已有發生碰撞之預見，於轉彎之際又有碰撞之感覺，衡情一
    般人均會有已與他人發生碰撞之體認，並下車察看，而非僅
    係透過後照鏡確認。蓋參與交通活動之人均知悉後照鏡有其
    視覺上之死角，然被告卻於擦撞他車後逕行駕車駛離該地，
    其於原審辯稱未有肇事逃逸故意云云，顯係飾詞，非可採信
    。
  (四)此外，復有道路交通事故現場圖、道路交通事故調查報告表
    (一)、(二)及車籍資料查詢、桃園分局埔子派出所交通事故現場
    照片等件在卷可參，事證明確，被告犯行洵堪認定。
二、核被告丙○○所為，係犯刑法第284 條第1 項之過失傷害罪
    及同法第185 條之4 之肇事逃逸罪。被告所犯上開2 罪間，
    行為互殊、犯意各別，應予分論併罰。原審因適用刑法第28
    4條第1 項、第185 條之4 、第41條第1 項前段、刑法施行
    法第1條之1第1項、第2項，中華民國九十六年罪犯減刑條例
    第2條第1項第3款、第7條、第9條，審酌被告於違規駕駛動
    力交通工具肇事並造成告訴人2人受有傷害後，竟未施以救
    護即離去該地，行為實不足取，且迄仍未與告訴人2人達成
    和解或賠償渠等之損失，復又於犯後飾詞狡辯，態度不佳，
    並兼衡被告於本件車禍應負擔全部過失責任及告訴人2人所
    受傷勢輕重等一切情狀，就過失傷害部分，量處拘役59日如
    易科罰金，以新臺幣2000元折算壹日；就肇事逃逸部分，處
    有期徒刑8月，如易科罰金，以新臺幣2000元折算壹日，並
    依中華民國96年罪犯減刑條例第2條第1項第3款規定減其刑
    期二分之一，並諭知同樣之易科罰金折算標準。經核其認事
    用法並無違誤，量刑亦稱妥適。被告上訴謂已與告訴人達成
    和解請求從輕量刑，經查，被告於本院審理時已與告訴人成
    立調解，有桃園縣桃園市調解委員會調解書附卷可稽，且於
    本院審理時已坦承犯行，顯有悔意，而被告並無前科或不良
    紀錄，未曾因故意犯罪受有期徒刑以上之刑之宣告，有卷附
    本院被告前案記錄表可稽，因認被告經此刑之宣告後當知警
    惕，信無再犯之虞，所受刑之宣告以暫不執行為適當，爰併
    予宣告緩刑3年，以勵自新。
據上論斷，應依刑事訴訟法第368條，刑法第74條第1項第1款，
判決如主文。
本案經檢察官沈世箴到庭執行職務。
中    華    民    國    97    年    5     月    27    日
                  刑事第十六庭審判長法  官  溫耀源
                                    法  官  許增男
                                    法  官  王敏慧
以上正本證明與原本無異。
肇事逃逸部分如不服本判決，應於收受送達後十日內向本院提出
上訴書狀，其未敘述上訴之理由者並得於提起上訴後十日內向本
院補提理由書（均須按他造當事人之人數附繕本）。
過失傷害部分不得上訴。
                                    書記官  丁淑蘭
中    華    民    國    97    年    5     月    27    日
附錄論罪科刑依據之法條：
中華民國刑法第284 條（過失傷害罪）
因過失傷害人者，處6 月以下有期徒刑、拘役或5 百元以下罰金
，致重傷者，處1 年以下有期徒刑、拘役或5 百元以下罰金。
從事業務之人，因業務上之過失傷害人者，處1 年以下有期徒刑
、拘役或1 千元以下罰金，致重傷者，處 3 年以下有期徒刑、
拘役或2 千元以下罰金。
中華民國刑法第185 條之4 （肇事遺棄罪）
駕駛動力交通工具肇事，致人死傷而逃逸者，處6 月以上5 年以
下有期徒刑。


司法院資訊處製作；財團法人民間司法改革基金會備份。
